【裁判字號】    98,台上,5990
【裁判日期】    981015
【裁判案由】    違反山坡地保育利用條例
【裁判全文】
最高法院刑事判決            九十八年度台上字第五九九０號
上  訴  人  甲○○
選任辯護人  謝志嘉律師
上列上訴人因違反山坡地保育利用條例案件，不服台灣高等法院
花蓮分院中華民國九十六年五月十八日第二審判決（九十五年度
上易字第一七二號，起訴案號：台灣花蓮地方法院檢察署九十四
年度發查偵字第三八０號），提起上訴，本院判決如下：
    主  文
上訴駁回。
    理  由
按刑事訴訟法第三百七十七條規定，上訴於第三審法院，非以判
決違背法令為理由，不得為之。是提起第三審上訴，應以原判決
違背法令為理由，係屬法定要件。如果上訴理由書狀並未依據卷
內訴訟資料，具體指摘原判決不適用何種法則或如何適用不當，
或所指摘原判決違法情事，顯與法律規定得為第三審上訴理由之
違法情形，不相適合時，均應認其上訴為違背法律上之程式，予
以駁回。本件上訴人甲○○上訴意旨略稱：(一)、上訴人自民國七
十八年與花蓮縣卓溪鄉公所訂定承租合約起，就系爭土地上種植
水稻約迄今，未曾間斷，此經證人林玉妹、潘林素梅、陸信福、
劉秀祿結證屬實，雖租約於八十一年間期滿，然租賃期限屆滿後
，承租人仍為租賃物之使用收益，而出租人不即表示反對之意思
，依民法規定，已視為以不定期限繼續租約，復依卓溪鄉公所最
初核發類似租賃契約之「河川地使用許可書」第三條、第七條，
上訴人非無繼續使用之權。反之，告訴人乙○○及其父母從未在
系爭土地耕作，原判決遽以該地業經台灣省政府於八十六年間公
告為山坡地，復於九十一年間四度召開協調會議確認該地由乙○
○取得耕作權，並經原住民保留地土地權利審查委員會通過由乙
○○依法辦理登記之情，於法不合。原判決不察，憑以認定上訴
人未經主管機關同意，在系爭之山坡地從事農業使用之犯行，有
應於審判期日調查之證據而未予調查之違背法令。(二)、刑法第三
百二十條第二項竊佔罪為即成犯，於竊佔行為完成時，犯罪即成
立，嗣後繼續竊佔乃狀態之繼續，故追訴權時效應從竊佔行為完
成時起算，依同法修正前第八十條第一項第二款時效之規定，其
追訴權時效期間為十年。自公訴人所認上訴人於花蓮縣卓溪鄉公
所使用許可期限屆滿之日即八十一年四月十六日起算，竊佔罪之
時效已罹於消滅。原判決仍予論科，於法更屬不合等語。
惟查：(一)、刑事訴訟法第一百五十五條第一項規定，證據之證明
力，由法院本於確信自由判斷。但不得違背經驗法則及論理法則
。是採證、認事乃事實審法院之職權，其本於確信所為自由判斷
，倘不違背吾人日常生活經驗所得之定則及論理法則，即不得任
指為違法。經查原判決依憑系爭土地登記謄本、花蓮縣政府函等
證據，認定本件系爭土地為國有土地、由原住民委員會管理、經
公告為山坡地；復認定花蓮縣卓溪鄉公所雖准上訴人自七十八年
四月十七日至八十一年四月十六日使用，然上訴人於屆滿後未延
長其使用年限，經於九十一年間四度召開協調會，先則確認系爭
土地由乙○○取得耕作權，嗣於九十二年間公告一個月，無人提
出異議後，始送交原住民保留地土地權利審查委員會審查通過依
法辦理登記，有花蓮縣卓溪鄉公所函及歷次協調會議紀錄附卷為
憑；而上訴人於乙○○取得系爭土地上耕作權之後，未經許可擅
自整地耕作，違反山坡地保育利用條例第十條、第九條第一款之
情，有卷附花蓮縣玉里地政事務所土地複丈成果圖存卷為憑。原
判決並依憑證人即卓溪鄉公所職員司明國於第一審所證：上述四
次協調會，上訴人與乙○○均有參加、一起指界測量，第四次協
調會議時，上訴人並對於乙○○取得系爭土地之耕作權，未表意
見，而乙○○登記為系爭土地之耕作權人後，上訴人曾經透過伊
與乙○○要求給付僱工施作之費用等情，認定上訴人主觀上有違
法之認識。核其採證、認事，洵有依據，且不得指為違背經驗法
則或論理法則。至於原判決捨而不採上訴意旨所指人證，核屬事
實審職權之適法行使；而本件卓溪鄉公所之河川公地使用許可，
與民法規定之租賃契約尚有不同，依許可書第三條所載：「……
使用本河川公地，每年應繳使用費二．二五四公斤（按應指花生
），未滿一年者按月計算」及第七條所載：「使用期滿仍繼續使
用者，應於期限前一個月，呈請本所核定。不擬繼續使用者，亦
應於一個月前呈報，並將本許可河川公地，回復使用當時之原有
狀態，連許可書交還本所」。要難援引民法租賃之規定主張上訴
人就本件系爭土地有不定期租賃權。是上訴意旨(一)所為指摘，應
屬無稽。(二)、山坡地保育利用條例第三十四條第一項所定違反同
條例第十條未經許可，在國有山坡地內擅自墾殖之罪，性質上係
刑法第三百二十條第二項竊佔罪之特別規定，依特別法優於普通
法之法律競合關係，應適用山坡地保育利用條例第三十四條第一
項之規定論處。原判決認定上訴人係在乙○○於九十二年十二月
間登記為系爭土地耕作權人之後，於九十三年一月七、八日擅自
墾殖系爭土地達０．五０三七公頃，則追訴時效應自九十三年一
月七、八日起算。上訴意旨(二)依竊佔罪以上訴人原使用許可期限
屆滿之日，即八十一年四月十六日起計算追訴時效，容有誤解。
(三)、綜上，上訴意旨對事實審法院採證、認事之職權適法行使及
原判決理由已說明之事項，徒憑己見再為事實上之爭執，或對於
追訴權時效之誤解，均非適法之上訴第三審理由，應認其上訴均
為違背法律上之程式，予以駁回。
據上論結，應依刑事訴訟法第三百九十五條前段，判決如主文。
中    華    民    國  九十八  年    十    月   十五   日
                      最高法院刑事第五庭
                          審判長法官  陳  正  庸
                                法官  林  秀  夫
                                法官  宋      祺
                                法官  陳  祐  治
                                法官  林  瑞  斌
      本件正本證明與原本無異
                                      書  記  官
中    華    民    國  九十八  年    十    月   二十   日
                                                      Ｅ

司法院資訊處製作；財團法人民間司法改革基金會備份。
